【裁判字號】    99,上訴,598
【裁判日期】    990528
【裁判案由】    違反藥事法
【裁判全文】
臺灣高等法院刑事判決                 99年度上訴字第598號
上  訴  人
即  被  告  甲○○
上列上訴人因違反藥事法案件，不服臺灣桃園地方法院98年度易
字第1024號，中華民國98年11月30日第一審判決（起訴案號：臺
灣桃園地方法院檢察署98年度偵字第11707 號），提起上訴，本
院判決如下：
    主  文
原判決撤銷。
甲○○無罪。
    理  由
一、公訴意旨略以：被告甲○○明知安非他命係毒品危害防制條
    例公告列管之第二級毒品，不得幫助他人施用，竟基於幫助
    他人施用第二級毒品之犯意，於民國98年4 月30日下午1 、
    2 時許，在桃園縣龜山鄉○○街5 號林口長庚醫院內，同意
    乙○○吸食其施用殘餘之第二級毒品安非他命5 、6 口，而
    幫助乙○○施用第二級毒品安非他命1 次，嗣於98年5 月19
    日下午4 時40分許，為警在桃園縣中壢市○○路與中華路口
    當場查獲，並扣得甲○○持有之安非他命2 小包（毛重分別
    為0.5 公克、0.54公克，所涉施用及持有第二級毒品部分，
    另案偵辦中）。因認被告甲○○涉犯毒品危害防制條例第10
    條第2項 、刑法第30條幫助施用第二級毒品罪嫌云云。
二、按犯罪事實應依證據認定之，無證據不得認定犯罪事實，刑
    事訴訟法第154 條第2 項定有明文。而所謂認定犯罪事實之
    證據，係指足以認定被告確有犯罪行為之積極證據而言，該
    項證據自須適合於被告犯罪事實之認定，始得採為斷罪資料
    ；苟積極證據不足為不利於被告事實之認定時，即應為有利
    於被告之認定，更不必有何有利之證據（最高法院29年度上
    字第3105號、30年度上字第816 號判例意旨參照）。又按刑
    事訴訟法第156 條第2 項規定：被告或共犯之自白不得作為
    有罪判決之唯一證據，仍應調查其他必要之證據，以察其是
    否與事實相符。其立法旨意乃在防範被告或共犯自白之虛擬
    致與事實不符，故對自白在證據上之價值加以限制，明定須
    藉補強證據以擔保其真實性，並非絕對可由法院自由判斷被
    告或共犯自白之證明力。況犯毒品危害防制條例第4 條第1
    項至第4 項、第5 條第1 項至第4 項前段、第6 條第1 項至
    第4 項、第7 條第1 項至第4 項、第8 條第1 項至第4 項、
    第10條或第11條第1 、2 項之罪，供出毒品來源，因而破獲
    者，得減輕其刑，修正前毒品危害防制條例第17條定有明文
    ，則涉犯上開罪名之人，如供出毒品來源因而破獲，既得藉
    以邀求寬典減輕其刑，為擔保其所為不利於對向共犯陳述之
    真實性，尤應有足以令人確信其陳述為真實之補強證據，始
    得據為不利被告之認定。再刑事訴訟法第161 條第1 項規定
    ：檢察官就被告犯罪事實，應負舉證責任，並指出證明之方
    法，因此檢察官對於起訴之犯罪事實，應負提出證據及說服
    之實質舉證責任，倘所提出之證據，不足為被告有罪之積極
    證明，或其指出證明之方法，無從說服法院以形成被告有罪
    之心證，基於無罪推定之原則，自應為被告無罪判決之諭知
    ，亦經最高法院著有92年度台上字第128 號判例可參。
三、公訴人認被告甲○○涉有幫助施用第二級毒品安非他命罪嫌
    ，無非係以被告甲○○於偵查中自白及證人乙○○之指訴為
    其論據。
四、訊據上訴人即被告甲○○矢口否認有何幫助施用安非他命或
    轉讓禁藥予證人乙○○之犯行，辯稱：毒品是乙○○自行從
    伊背包內拿出來施用，伊並沒有提供安非他命給乙○○施用
    ；在偵查中伊說並無直接拿毒品給乙○○，是乙○○自己偷
    拿去施用，如果這樣有罪那伊認罪等語。
五、經查：
  １、證人乙○○於警詢中陳稱：自98年3 月間起至同年5 月18
      日止，在自家房間內施用安非他命，安非他命是被告無償
      提供施用等語（見偵11707 號卷第27頁），然未指明被告
      究在何時、何地，提供多少安非他命供其施用？嗣於偵查
      中，先是證稱：98年4 月30日在林口長庚醫院，被告提供
      安非他命給我，我抽了5 、6 口，他是放在吸食器裡面，
      因為我載他去看醫生，所以他給我用等語（見偵11707 號
      卷第47頁）；惟又證稱：被告沒有當面拿安非他命給我用
      ，是他用完以後下車，我拿來用。我用他的毒品沒有跟他
      講等語，嗣經檢察官質以：你講的為何與警詢中所述不同
      ？始又證稱：4 月30日那一次施用毒品有徵得被告的同意
      等語（見偵11707 號卷第49頁）。徵諸證人乙○○前開證
      稱係在被告下車後，自行拿被告施用後殘餘之安非他命吸
      食器吸5 、6 口，則其施用安非他命時，被告既不在場，
      且未跟被告講，其又如何徵得被告之同意？是證人乙○○
      前開所述，顯有前後矛盾之瑕疵甚明。次查，證人乙○○
      固曾因施用安非他命案件，經原審法院於98年4 月28日以
      98年度毒聲字第343 號裁定觀察勒戒，復於98年5 月19日
      因施用安非他命案件，經桃園縣政府警察局移送臺灣桃園
      地方法院檢察署偵辦，此有全國刑案資料查註表及全國施
      用毒品案件記錄表附於偵查卷可憑，然此仍無法佐證乙○
      ○確於98年4 月30日下午1 、2 時許，有施用安非他命之
      事實。
  ２、被告於偵查中供稱：因我患有淋巴腺癌併心臟衰竭，乙○
      ○是我朋友，常常載我去看醫生，我沒有主動拿安非他命
      給乙○○吸用，我將安非他命放在包包裡，4 月30日在林
      口長庚醫院，我去上廁所回來看到乙○○吸用我的安非他
      命（見偵11707 號卷第49頁）；復於原審供稱乙○○開車
      載我去醫院，他有看到我把用剩的安非他命連同吸食器放
      在包包裡，我去上廁所回來，就看到乙○○在車上施用安
      非他命，我看到時，乙○○已經施用完畢，正要將吸食完
      畢的安非他命連同吸食器放回我的包包裡，根本來不及制
      止他，我不知道他會從我的包包拿毒品來施用等語（見原
      審卷第24、25頁）；是被告既未主動交付安非他命或事前
      同意乙○○取用安非他命，則被告縱有目睹乙○○吸食其
      殘餘之安非他命而未予制止，亦難認被告有何轉讓禁藥或
      幫助施用之犯行可言。
六、綜上，本件公訴人所提出之證據，尚不足以證明證人乙○○
    於警偵訊所述被告提供安非他命予其施用乙節確與事實相符
    ，而不足為被告有罪之積極證明，揆諸前揭說明，自難僅以
    證人乙○○上開前後矛盾之唯一指述，又無其他補強證據證
    明其供述確與事實相符之情況下，遽認被告有公訴人所指幫
    助施用第二級毒品安非他命之犯行，故本件應為被告無罪判
    決之諭知。
七、原審逕行變更檢察官原起訴幫助施用安非他命之法條，改以
    轉讓禁藥之規定，遽為被告有罪之判決，容有未當，被告上
    訴否認犯行，指摘原判決不當為有理由，自應由本院撤銷改
    判，並諭知被告無罪之判決。
八、被告經合法傳喚，無正當理由不到庭，爰不待其陳述逕行判
    決。
據上論斷，應依刑事訴訟法第369 條第1 項前段、第371 條、第
301 條第1 項，判決如主文。
本案經檢察官曾俊哲到庭執行職務。
中    華    民    國    99    年    5     月    28    日
                  刑事第十庭審判長法  官  陳榮和
                                  法  官  李春地
                                  法  官  彭政章
以上正本證明與原本無異。
檢察官如不服本判決，應於收受送達後10日內向本院提出上訴書
狀，其未敘述上訴之理由者並得於提起上訴後10日內向本院補提
理由書（均須按他造當事人之人數附繕本）「切勿逕送上級法院
」。
                                  書記官  杜宜寧
中    華    民    國    99    年    5     月    28    日

司法院資訊處製作；財團法人民間司法改革基金會備份。
